【裁判字號】    95,裁,2588
【裁判日期】    951123
【裁判案由】    就業服務法
【裁判全文】
最  高  行  政  法  院  裁  定
                                     95年度裁字第02588號
上  訴  人  乙○○
                        送達代收人    甲○○
被 上訴 人  臺北市政府
代  表  人  丙○○
上列當事人間因就業服務法事件，上訴人對於中華民國94年5月
31日臺北高等行政法院94年度簡字第00043號判決，提起上訴，
本院裁定如下：
    主  文
上訴駁回。
上訴審訴訟費用由上訴人負擔。
    理  由
一、按對於適用簡易程序之裁判提起上訴或抗告，須經最高行政
    法院許可，且該許可以訴訟事件所涉及之法律見解具有原則
    性者為限，行政訴訟法第235條定有明文。所謂訴訟事件涉
    及之法律見解具有原則性，係指該事件所涉及之法律問題意
    義重大，而有加以闡釋之必要情形而言，如對於行政命令是
    否牴觸法律所為之判斷，或就同類事件所表示之法律見解與
    其他高等行政法院或本院所表示之見解互相牴觸，有由本院
    統一法律上意見或確認其意見之必要情形屬之。
二、上訴人未經行政院勞工委員會許可於民國（下同）92年5月1
    日起聘僱逃逸之印尼籍外國人SRILESTARI（護照號碼：AD06
    0707，以下簡稱S君），於其位在臺北市○○區○○路4段32
    號11樓之住處內從事照顧其孫女之工作，案經基隆市警察局
    第一分局於93年8月18日於上址前循線查獲並調查偵訊後，
    移由被上訴人核處，嗣經被上訴人審查屬實，爰依就業服務
    法第57條第1款及第63條第1項規定，以93年9月27日府勞二
    字第09318970800號違反就業服務法罰鍰處分書（下稱系爭
    處分），處上訴人罰鍰新臺幣（下同）15萬元。上訴人不服
    ，提起訴願，遭決定駁回，遂提起本件行政訴訟。
三、原審判決駁回上訴人之訴，其理由略以：(一)本件上訴人未經
    行政院勞工委員會許可於92年5月1日起聘僱逃逸之印尼籍外
    國人S君，於其位在臺北市○○區○○路4段32號11樓之住處
    內從事照顧其孫女之工作，案經基隆市警察局第一分局於93
    年8月18日於上址前循線查獲並調查偵訊屬實，此有上訴人
    及S君之詢問（調查）筆錄附卷可稽，則本件違法情事既經
    上訴人及S君於詢問（調查）筆錄中坦承不諱，且該S君確係
    屬印尼籍逃逸之監護工一節，復有外勞居留資料查詢－明細
    內容顯示畫面一紙附卷可參，是上訴人非法聘僱未向行政院
    勞工委員會申請工作許可之印尼籍外勞從事工作之違規情事
    洵堪認定，被上訴人依首揭規定科處上訴人罰鍰處分，於法
    自屬有據。(二)按就業服務法第57條第1款明文禁止非法聘僱
    未經許可、許可失效或他人所申請聘僱之外國人從事工作，
    旨在保障國民工作權、維持社會秩序而避免妨礙本國人之就
    業機會、勞動條件、國民經濟發展及社會安定。故針對聘僱
    外國人從事工作，立法採申請許可制，此揆諸同法第42條之
    規定亦明。是上訴人如需聘僱外國人從事工作，即應依法申
    請許可。本件既經上訴人於筆錄內自承「（問：何人媒介本
    案外勞為你聘僱？）答：是我看報紙上有位叫小張的臺灣男
    子在幫人介紹外勞，打電話請他介紹的，但現在電話打不通
    了。」等語，復於詢問（調查）筆錄末行簽名、捺指印，足
    資證明其聘僱該名外國人S君從事工作並未依法向行政院勞
    工委員會申請許可至明。是上訴人訴稱因S君長相很像原住
    民而予以聘僱乙節，顯係事後卸責之詞，核無可採。縱如上
    訴人所稱係因S君長相像原住民才予以聘僱等語屬實，然依
    司法院釋字第275號解釋，難謂其無違反行政法上注意義務
    之過失，要不得執為本件免責之依據，則被上訴人據依首揭
    規定裁處上訴人罰鍰，要難謂屬無據。(三)至上訴人稱請體恤
    其艱苦困境，原諒其無知乙節，惟本件上訴人係違反就業服
    務法第57條第1項之規定，依同法第63條第1項規定，得處15
    萬元以上75萬元以下罰鍰，被上訴人依法裁罰15萬元之罰鍰
    ，已屬該條所定法定罰鍰額度之最低額度，並無再行從輕從
    寬裁罰之餘地。再上訴人雖稱其係93年5月30日就不再僱用S
    君，且S君於同月31日隨即搬離上訴人家中，實非系爭處分
    上所載僱用日期至93年8月18日云云，惟觀諸系爭處分並未
    認定上訴人僱用S君至何時，且上訴人既有該非法聘僱之違
    規事實，已如上所述，即已構成裁罰之要件，無從據此免罰
    等語。
四、上訴人上訴意旨略以：上訴人之女兒與其前夫及公婆發生爭
    吵而被趕出家門，由於孫女僅6個月大，一時情急透過報紙
    廣告上綽號小張之男子而僱用外勞S君照顧其孫女，因S君國
    語流利且外表長相很像原住民，未詳查證件致違反就業服務
    法，於93年5月30日就不再僱用S君。上訴人之前妻患有暴躁
    型精神病長達18年，與前妻已離婚6年餘，而上訴人患有憂
    鬱症也有5年餘，領有身心障礙手冊，每月領2,000元補助金
    ，且無法找到合適之工作，並背負30餘萬元之債務，實無能
    力繳交龐大罰金，盼能體恤上訴人之貧困，撤銷本案、從輕
    處罰等語。
五、本院按：原審判決就本件相關事證已詳為審酌並於判決理由
    內詳為說明，上訴人有聘僱逃逸之印尼籍外國人S君之事實
    已足堪認定，被上訴人據此依就業服務法第57條第1款及第
    63條第1項規定處上訴人罰鍰15萬元，於法核無不合，因而
    將訴願決定及原處分予以維持，並駁回上訴人之訴，並無違
    誤。上訴意旨以S君長相像原住民而予以聘僱，並請體恤其
    艱苦困境，從寬裁罰等情，均無涉及法律見解具有原則性，
    而須由本院加以闡釋之必要，上訴人提起上訴，不合首揭規
    定，不應許可，其上訴難謂合法，應予駁回。
六、依行政訴訟法第249條第1項前段、第104條、民事訴訟法第
    95條、第78條，裁定如主文。
中    華    民    國    95    年    11    月    23    日
                  第四庭審判長法  官  高  啟  燦
                              法  官  黃  璽  君
                              法  官  廖  宏  明
                              法  官  楊  惠  欽
                              法  官  林  樹  埔
以  上  正  本  證  明  與  原  本  無  異
中    華    民    國    95    年    11    月    24    日
                              書記官  吳  玫  瑩


司法院資訊處製作；財團法人民間司法改革基金會備份。
